臺灣臺中地方法院刑事判決
110年度易字第596號
公  訴  人  臺灣臺中地方檢察署檢察官
被      告  蔡淑瑛


上列被告因侵占案件，經檢察官提起公訴（109年度偵字第18844
號），檢察官聲請改依協商程序而為判決，本院判決如下：
    主    文
蔡淑瑛犯侵占遺失物罪，處罰金新臺幣壹萬元，如易服勞役，以
新臺幣壹仟元折算壹日。緩刑貳年。
    犯罪事實及理由
一、本案犯罪事實及證據，除證據部分增加「被告蔡淑瑛於本院
    審理時之自白」外，其餘均引用檢察官起訴書之記載（如附
    件）。
二、本案經檢察官與被告於審判外達成協商之合意，且被告已認
    罪，其合意內容為：被告願受科刑範圍為罰金新臺幣1萬元
    ，如易服勞役，以新臺幣1仟元折算1日，緩刑2年。經查，
    上開協商合意並無刑事訴訟法第455條之4第1項所列情形之
    一，檢察官聲請改依協商程序而為判決，本院爰不經言詞辯
    論，於協商合意範圍內為協商判決。
三、依刑事訴訟法第455條之2第1項、第455條之4第2項、第455
    條之8、第454條第2項，刑法第337條、第42條第3項前段、
    第74條第1項第1款，刑法施行法第1條之1第1項，判決如主
    文。
四、按犯罪所得，屬於犯罪行為人者，沒收之。於全部或一部不
    能沒收，或不宜執行沒收時，追徵其價額；犯罪所得，包括
    違法行為所得、其變得之物或財產上利益及其孳息；犯罪所
    得已實際合法發還被害人者，不予宣告沒收或追徵，刑法第
    38條之1第1項前段、第3項、第4項及第5項分別定有明文。
    上述規定旨在徹底剝奪犯罪行為人因犯罪而直接、間接所得
    ，或因犯罪所生之財物及相關利益，以貫徹任何人都不能坐
    享或保有犯罪所得或犯罪所生利益之理念，藉以杜絕犯罪誘
    因，而遏阻犯罪。並為優先保障被害人因犯罪所生之求償權
    ，限於個案已實際合法發還被害人時，始無庸沒收。故如犯
    罪所得已實際合法發還被害人，或被害人已因犯罪行為人和
    解賠償而完全填補其損害者，自不得再對犯罪行為人之犯罪
    所得宣告沒收，以免犯罪行為人遭受雙重剝奪（最高法院
    106年度台上字第1131號、107年度台上字第2491號判決意旨
    參照）。查被告之犯罪所得為皮夾1只（內有現金新臺幣2,8
    00元、花旗銀行、中國信託銀行信用卡各1張、身分證、健
    保卡各1張），惟被告業與告訴人劉哲全達成調解，此有本
    院110年度中司刑移調字第612號調解程序筆錄1紙在卷可查
    （見本院卷第35至36頁），並依調解程序筆錄按期給付，其
    所保有前開金額皆已返還與告訴人，此有告訴人證述在卷可
    證(見本院卷第91頁），顯已達犯罪利得沒收所追求回復正
    常財產秩序之目的，依上開判決意旨，應解為犯罪所得已實
    際合法發還被害人，以符立法意旨，俾免遭雙重剝奪，爰依
    刑法第38條之1第5項之規定，不再就被告犯本案之犯罪所得
    宣告沒收或追徵。
五、本判決除有刑事訴訟法第455條之4第1項第1款、第2款、第4
    款、第6款、第7款所定情形之一，或違反同條第2項規定者
    外，不得上訴。
六、如有上開可得上訴情形，應於收受判決送達後20日內向本院
    提出上訴書狀（應敘述具體理由並附繕本）。上訴書狀如未
    敘述理由，應於上訴期間屆滿後20日內補提理由書於本院。
本案經檢察官黃怡華提起公訴，檢察官李濂、何建寬到庭執行職
務。
中　　華　　民　　國　　110 　年　　9 　　月　　13　　日
                  刑事第十五庭  法  官  張雅涵
以上正本證明與原本無異。
如不服本判決應於收受判決後20日內向本院提出上訴書狀，並應
敘述具體理由；其未敘述上訴理由者，應於上訴期間屆滿後20日
內向本院補提理由書（均須按他造當事人之人數附繕本）「切勿
逕送上級法院」。
告訴人或被害人如不服判決，應備理由具狀向檢察官請求上訴，
上訴期間之計算，以檢察官收受判決正本之日起算。
                                書記官  曾惠雅
中　　華　　民　　國　　110 　年　　9 　　月　　14　　日
附錄本案論罪科刑法條
中華民國刑法第337條
意圖為自己或第三人不法之所有，而侵占遺失物、漂流物或其他
離本人所持有之物者，處1萬5千元以下罰金。




















臺灣臺中地方檢察署檢察官起訴書                      睦股
                                    109年度偵字第18844號
　　被　　告　蔡淑瑛女　63歲（民國00年0月00日生）　　　　　  　　　　      住○○市○○區○○路0段000號　　　　　　　　　　　　國民身分證統一編號：Z000000000號
上列被告因侵占案件，業經偵查終結，認應提起公訴，茲敘述犯
罪事實及證據並所犯法條如下：
　　　犯罪事實
一、蔡淑瑛於民國109年3月15日晚間9時1分許，在臺中市○○區○○
    ○道00段000號三井OUTLET員工休息室內，拾獲劉哲全所有、
    遺失於該處之皮包1只（內有現金新臺幣<下同>2800元、花
    旗銀行、中國信託銀行信用卡各1張、身分證、健保卡各1張
    ）後，竟意圖為自己不法之所有，將該皮包侵占入己。嗣劉
    哲全發現上開皮包遺失，自行調閱相關監視器影像，並報警
    處理而查悉上情。
二、案經劉哲全訴由內政部警政署臺中港務警察總隊報告偵辦。
　　證據並所犯法條
一、詢據被告蔡淑瑛矢口否認有何侵占遺失物之犯行，辯稱：伊
    當時進入上開休息室，有同事跟伊說發現上開皮包，裡面有
    錢，也有名字，伊遂拿上開皮包走出上開休息室要詢問同事
    是否有遺失皮包之人，並巡視現場，因伊疏失並未將該皮包
    依規定送至客服中心，伊當時有詢問現場保全人員張如億是
    否有告訴人劉哲全該人，伊於下班時有將上開皮包放回原處
    云云。經查：上開犯罪事實，業據告訴人於警詢時及偵查中
    指訴綦詳。再被告確有拿取上開皮包，有現場監視器光碟、
    翻拍照片102張及說明在卷可稽。又被告在現場工作，拾獲
    他人物品理應該將之交付客服或保全處理，然被告並無如此
    。再依據被告供述及保全人員張如億警詢所述，被告向保全
    人員確認無告訴人該員工後，保全人員表示公司無此人，卻
    將上開皮夾放回員工休息室，亦與常理有違。末被告辯稱有
    將上開皮夾放回原處，然完全無證據可證。綜上，被告前揭
    所辯，顯係卸責之詞，不足採信，其犯嫌堪以認定。
二、和被告所為，係犯刑法第337條之侵占遺失物罪嫌。至未扣
    案之被告前揭犯罪所得，請依刑法第38條之1 第1 項本文規
    定，宣告沒收，並於全部或一部不能沒收或不宜執行沒收時
    ，依同條第3 項規定，追徵其價額。
三、依刑事訴訟法第251條第1項提起公訴。　　　　　　
　　此  致
臺灣臺中地方法院
中　　華　　民　　國　 109　　年　　12　月　　24　　日
　　　　　　　　　　　　　　　檢　察　官  黃怡華
本件正本證明與原本無異
中　　華　　民　　國　 110　　年　　2 　　月　　23　　日
                              書  記  官  賴嘉信 
所犯法條：
中華民國刑法第337條
意圖為自己或第三人不法之所有，而侵占遺失物、漂流物或其他
離本人所持有之物者，處 1 萬 5 千元以下罰金。